【裁判字號】    97,審訴,361
【裁判日期】    980325
【裁判案由】    違反電信法等
【裁判全文】
臺灣士林地方法院刑事判決             97年度審訴字第361號
公  訴  人  臺灣士林地方法院檢察署檢察官
被      告  甲○○
                    （另案於臺灣臺中監獄臺中分監執行中）
上列被告因違反電信法等案件，經檢察官提起公訴（97年度偵緝
字第1178號），被告於準備程序就被訴事實為有罪之陳述，經本
院合議庭裁定由受命法官獨任改依簡式審判程序審理，並判決如
下：
    主  文
甲○○意圖為自己不法之所有，以詐術使人將本人之物交付，累
犯，處有期徒刑肆月。又意圖為自己不法之利益，以無線方式，
盜用他人電信設備通信，累犯，處有期徒刑參月。又意圖為自己
不法之所有，而侵占自己持有他人之物，累犯，處有期徒刑肆月
。又意圖為自己不法之利益，以無線方式，盜用他人電信設備通
信，累犯，處有期徒刑參月。應執行有期徒刑壹年。
    事實及理由
一、本件犯罪事實及證據除引用檢察官起訴書之記載（如附件）
    外，另補充更正如下：(一)被告甲○○曾於民國92年間，因竊
    盜、侵占等案件，經臺灣臺中地方法院及臺灣高等法院臺中
    分院分別判處有期徒刑1 年6 月、9 月，應執行有期徒刑2
    年1 月確定，嗣經減刑並定應執行刑為有期徒刑1 年1 月，
    於97年4 月6 日縮刑期滿執行完畢。(二)被告甲○○意圖為自
    己不法之利益，以無線方式，將97年4 月25日凌晨1 時30分
    許詐得被害人林佳芳所有門號0000000000號行動電話之預付
    卡餘額新臺幣（下同）200 餘元額度盜用完盡；又於97年5
    月12日盜用侵占所得被害人丙○○所有門號0000000000號行
    動電話門號1 次，費用44元。(三)甲○○於97年5 月12日下午
    3 時30分許，侵占被害人丙○○交付保管之皮包1 只（內含
    現金600 元、眼鏡1 副、0000 000000 號行動電話、鑰匙1
    串、身分證、機車駕駛執照、金融卡、錄取報到書各1 張、
    中藥1 包、郵局存款簿1 本、折扣卡數張等物）及外套1 件
    。(四)被告於本院準備程序及審理中就起訴之犯罪事實自白不
    諱，核與起訴書所載之證據相符，堪認被告自白與事實相符
    ，其犯行洵堪認定，應依法論科。
二、按電信法第56條第1 項之罪構成要件所稱以有線、無線或其
    他電磁方式，盜接或盜用他人電信設備通信者，並不限於以
    盜拷他人行動電話之序號、內碼等資料於自己之手機內，為
    盜用之唯一方式，其他諸如：利用他人住宅內之有線電話，
    盜打他人電話為通信行為；或在住宅外之電話接線箱內，盜
    接他人之有線電話線路，以自己之電話機盜打他人電話為通
    信行為；或意圖為自己不法之所有，竊取他人之行動電話手
    機，進而為盜打通信之行為；或僅以使用竊盜之意思，擅取
    他人之行動電話手機為盜打通信之行為等，不一而足，皆成
    立本罪（參照最高法院88年度台非字第43號判決）。又被告
    於竊得被害人乙○○所有行動電話後，反覆撥打該預付卡門
    號共3 、4 通，將所餘200 餘元之通話費用盡，係利用同一
    犯罪機會，於短時間內密集接續為之而無中斷，足認被告係
    以單一行為接續進行，其主觀上對於各個舉動，認係其犯罪
    行為之一部分，應僅成立單純一罪之接續犯。核被告所犯以
    詐術使被害人乙○○陷於錯誤而交付行動電話部分，係犯刑
    法第339 條第1 項之詐欺取財罪。又被告利用保管被害人丙○○財物之便，將被害人丙○○交付保管之皮包1 只侵占入
    己部分係犯刑法335 條第1 項之普通侵占罪。再被告2 次盜
    用被害人乙○○、丙○○所有行動電話部分，各係犯電信法
    第56條第1 項之盜用電信設備罪。被告所犯上開各罪間，犯
    意個別，應分論併罰。另被告曾有上述前科執行情形，此有
    臺灣高等法院被告前案紀錄表1 份在卷可稽，其於前案有期
    徒刑執行完畢後5 年內，故意再犯有期徒刑以上之本罪，為
    累犯，均應依法加重其刑。爰審酌被告因一時貪念，以詐欺
    及侵占方式取得被害人等之財物變賣，再持他人管領使用之
    行動電話，以無線方式盜用他人所申請使用之電話門號，藉
    以獲利，至為不當，其犯罪所生危害、犯後坦承犯行之態度
    尚稱良好等一切情狀，參酌公訴人之求刑（已於本院審理中
    變更求刑），分別量處如主文所示之刑，並定其應執行之刑
    ，以示懲儆。
三、末按電信法第60條固規定「犯第56條至第58條之罪者，其電
    信器材，不問屬於犯人與否，沒收之。」，惟該條之適用，
    應排除犯罪行為人取得原屬被害人所有而用以犯罪之電信器
    材，始合乎法意，並兼及公益與私益間之均衡維護（最高法
    院96年台非字第73號判決參照）。況觀之電信法第56條第2
    項規定「意圖供自己或第三人盜接或盜用『他人電信設備』
    通信，而製造、變造或輸入『電信設備』者」或「意圖供第
    三人盜接或盜用『他人電信設備』通信，而販賣、轉讓、出
    租或出借『電信器材』者」，可知法條之中供行為人犯罪之
    工具為所謂之『電信器材』，方為同法第60條應沒收之物。
    是以原由被害人乙○○所管領使用之門號0000000000行動電
    話SIM 卡1 張、被害人丙○○所有之行動電話1 具（含0000
    000000號SIM 卡1 張），應為法條中所謂之「他人電信設備
    」，而非應依第60條規定義務沒收之「電信器材」（參照90
    年11月22日臺灣高等法院暨所屬法院90年法律座談會彙編91
    年7 月第428 至429 頁），自無庸宣告沒收，附此敘明。
據上論斷，依刑事訴訟法第273 條之1 第1 項、第299 條第1 項
前段、第310 條之2 、第454 條，電信法第56條第1 項，刑法第
11條前段、第335 條第1 項、第339 條第1 項、第47條第1 項、
第51條第5 款，刑法施行法第1 條之1 第1 項、第2 項前段，判
決如主文。
本案經檢察官鄭堤升到庭執行職務。
中    華    民    國    98    年    3     月    25    日
                  刑事第一庭法  官  雷雯華
以上正本證明與原本無異。
如不服本判決，應於收受判決後10日內向本院提出上訴書狀，並
應敘述具體理由；其未敘述上訴理由者，應於上訴期間屆滿後20
日內向本院補提理由書（均須按他造當事人之人數附繕本）「切
勿逕送上級法院」。
                            書記官  陳麗津
中    華    民    國    98    年    3     月    25    日
附錄本案論罪科刑法條：
電信法第56條第1項：
意圖為自己或第三人不法之利益，以有線、無線或其他電磁方式
，盜接或盜用他人電信設備通信者，處5 年以下有期徒刑，得併
科新臺幣150 萬元以下罰金。
刑法第335條第1項：
意圖為自己或第三人不法之所有，而侵占自己持有他人之物者，
處5 年以下有期徒刑、拘役或科或併科1 千元以下罰金。
刑法第339條第1 項
意圖為自己或第三人不法之所有，以詐術使人將本人或第三人之
物交付者，處5 年以下有期徒刑、拘役或科或併科1 千元以下罰
金。


司法院資訊處製作；財團法人民間司法改革基金會備份。
